【裁判字號】    89,上訴,2303
【裁判日期】    891016
【裁判案由】    毒品危害防制條例
【裁判全文】
臺灣高等法院臺中分院刑事判決                  八十九年度上訴字第二三三號
    上  訴  人  臺灣苗栗地方法院檢察署檢察官
    被      告  乙○○
    指定辯護人  本院公設辯護人  丙○○
右上訴人，因被告違反毒品危害防制條例案件，不服臺灣苗栗地方法院八十九年度訴
字第一八五號，中華民國八十九年十月十六日第一審判決（起訴案號：臺灣苗栗地方
法院檢察署八十九年度偵字第七七二號），提起上訴，本院判決如左：
    主  文
原判決撤銷。
乙○○持有第二級毒品，處有期徒刑陸月，如易科罰金以參佰元折算壹日。
扣案第二級毒品甲基安非他命壹包（淨重三十六點三０公克，包裝重一點三八公克）
沒收銷燬之。
    事  實
一、乙○○於民國（下同）八十九年二月十四日晚間八時許，持有其於當日下午六時
    許，以新台幣（下同）一萬九千元，在苗栗縣苗栗市「阿秋」電動遊戲場內，向
    綽號「小湯」之不詳成年男子所購買之第二級毒品甲基安非他命一包（毛重三十
    八點六公克，淨重三十六點三０公克，包裝重一點三八公克），與友人傅必烈、
    劉明俊二人，共同駕駛車號ＪＱ─六四二二號自用小客車，在苗栗縣苗栗市勝利
    里三十六鄰四十之五號「醉龍釣蝦場」前，準備與進行虛假買賣毒品之綽號「小
    慧」不詳成年女子接洽，適為警於上址當場監視查獲，並扣得該第二級毒品甲基
    安非他命一包。
二、案經苗栗縣警察局苗栗分局移送臺灣苗栗地方法院檢察署檢察官偵查起訴。
    理  由
一、訊據被告乙○○，對於其於上開時地購買一包甲基安非他命後，與友人共同駕駛
    汽車至該釣蝦場被查獲之情事供承不諱，並有該安非他命一包扣案可憑，惟堅決
    否認有上開販賣第二級毒品安非他命之犯行，並辯稱其並非接到小慧女子購買毒
    品之電話而前去該釣蝦場，因其本身有施用安非他命之習慣，當日在電動玩具店
    購買安非他命後適遇朋友，因而欲共同前往該釣蝦場飲酒作樂即被警查獲云云。
    惟查：
(一)被告於警訊時供稱「小慧打我的手機表示要買一包麻藥，並表示價格當面再談，
    於是我便去找一綽號小湯之男子先調一包經警秤後重三十八點六公克的麻藥要拿
    去醉龍釣蝦場賣她」、「朋友告訴我這包值約二萬元，我想見面後還可以跟小慧
    再談價錢」、「同車之劉明俊也只是順道載我一程而已」、「我先以一萬九千元
    向小湯買，轉手再以二萬元賣給小慧」等語，又於偵查中供稱「我去向一位綽號
    『小陶』的人拿給小惠的，價格是二萬元，我向小陶拿是一萬九千元，小蕙說要
    給我一千元」、「劉明俊不知道我去拿安非他命」云云，佐以同案被告傅必烈、
    劉明俊警訊所供情節，可見被告被查獲當日確有先在阿秋電玩店購買一包安非他
    命後，再與劉明俊等人駕駛汽車在醉龍釣蝦場內被查獲之情事，至為顯明，是被
    告持有該安非他命之犯行，已甚明確。
(二)證人即查獲警員黃文生於原審證稱「我是在醉龍釣蝦場查獲的，我們共四人去的
    ，我們是接獲線報去的，內容是說有人在那邊毒品交易，大約在下午五點多，線
    民說大約五點多，會有一部白色的車子進入釣蝦場的路‧‧‧線民是一直跟我們
    有聯絡‧‧‧毒犯有說他手裡會拿一杯奶茶來作為信號，因當時車子有人手上有
    拿一杯奶茶，何座位何人拿的我不記得了，且他有把車窗搖下，被告當時神色也
    是很慌張。應該是要賣給線民的。我們是當天接獲的，大概是中午接獲的，由我
    接獲的」、「我印象中他們有下車」、「是線民說被告以前就有在賣貨的，我們
    再叫線民聯絡被告出來，線民說沒有跟他買過」等語，同日證人傅必烈亦證稱「
    在打完電動之後，被告邀我出去逛一逛，沒有說要去那裡，被告就走到阿秋檳榔
    攤，結果遇到他另外一個朋友，後來劉明俊問我們要不要跟他去逛一逛去喝酒，
    當時劉明俊有先提議去醉龍，沒有提到第二個地點，他們有問我要不要去醉龍看
    女孩子‧‧‧當時有先開車逛一逛，沒有下車或到那裡‧‧‧我們車上有沒有人
    喝奶茶我忘記了，我們是有在車上喝酒」、「我們到醉龍還沒有下車就被抓了」
    、「被告在車上有以電話聯絡，好像一位小姐，沒有說什麼，只是一直要邀小姐
    出來，說她很漂亮，小姐有說會去醉龍，那個小姐我不認識，有們有先進醉龍，
    但沒有看到那個小姐，就在繞出去時，第二次回醉龍就被警察衝了」等語（參見
    原審卷七七至八六頁），佐以證人劉明俊於原審所供情節（參見原審卷四八頁）
    ，可見被告於該電玩店購買後，另與傅必烈、劉明俊駕駛汽車前去醉龍時，確實
    有在車上以電話與不詳姓名女子聯絡，被告並且手持一杯奶茶作為信號非虛，則
    警員既無法陳稱線民提供之具體資料以供調查，自堪認定該次買賣之交易，係警
    察為查獲案情所進行之虛假交易，而被告於警訊時且供稱價格尚未談妥，則該次
    交易難認係真實之交易，被告辯稱其非買賣毒品云云，尚堪採信。
(三)被告於本院九十年一月四日調查時供稱其沒有販賣安非他命，我們向小湯買安非
    他命一萬九千元，其中一萬元係其所出，傅必烈出九千元，六點多本來要回家，
    碰到劉明俊後再至釣蝦場而被查獲等語後，經本院訊以傅必烈於警訊及原審否認
    有出錢合買安非他命後，被告始供稱「『當時錢都是我出的，講好一人一半』，
    案發後已找不到該小湯男子，0000000000號行動電話是我弟弟的，他
    工作時掉了，從電玩店至釣蝦場約需十多分鐘」云云，對照證人劉明俊、傅必烈
    於原審所供，堪認被告係在電玩店見購買毒品後，另行與該小慧女子取得聯絡後
    ，再至該醉龍釣蝦場而被查獲，則被告持有該安非他命毒品之犯行，至為顯明，
    洵堪認定，被告辯稱該安非他命係自行施用云云，尚難採信。再者，該包結晶經
    送請檢驗結果，確係甲基安非他命，合計淨重三十六點三０公克，包裝重一點三
    八公克之事實，有法務部調查局（八九）陸（一）字第八九０三九一九九號檢驗
    通知書在卷可稽（參見原審卷十六頁），是被告上開罪證明確，其持有第二級毒
    品之犯行，要堪認定，應依法論科。
二、查被告持有該第二級毒品甲基安非他命一包，並無客觀證據可認係意圖營利而販
    入，且依上所述，被告持有該安非他命後，警察依線民之指引而查獲被告，亦無
    該線民之具體資料可憑，顯難認被告有著手於販賣毒品之犯行，自難認被告有販
    賣第二級毒品之既遂或未遂犯行，且該次交易既非真實，亦難認被告有販賣之意
    圖，是核被告所為，係犯毒品危害防制條例第十一條第二項持有第二級毒品罪。
    檢察官起訴時，並未具體載明理由及證據，遽認被告係犯同條例第四條第二項販
    賣罪，起訴法條容有未洽，應予變更。原審經審理之結果，認『當時警察查辦之
    線報內容，僅提及有人會在上開醉醉龍釣蝦場交易毒品，約當日下午五時許，會
    有一部白色車輛進入釣蝦場，惟提供線索之線民並未提及毒販長相，是警員得以
    確認毒販即為被告，係因線民一直與警員保持聯絡，使警員得知「手拿奶茶」為
    被告當日交易毒品時表示身分之方式，因而一舉查獲等情，亦為上揭證人黃文生
    證述綦詳。再查，因線民先前曾向警員舉發稱被告有販賣毒品情事，然卻又表示
    自己未曾向被告買過，是以警員乃於案發當日要求線民聯絡被告出來（交易），
    故當時被告身上為警查獲之毒品安非他命，應該就是欲販賣予線民一節，復為上
    揭證人黃文生陳證屬實，則此舉明顯為「陷害教唆」！參諸被告於警訊及偵查中
    自白：伊係因在醉龍釣蝦場前與一名女子進行毒品交易時，為警查獲，而身上起
    獲之毒品係該名女子向伊表示要買一包，價格當面再談，於是伊便去找綽號「小
    湯」之男子先調一包毒品，前往醉龍釣蝦場前欲賣予該名女子等語，可證被告販
    賣及持有上開毒品之決意，明顯係上揭警方指示買貨之線民所挑起，雙方並無真
    正買賣毒品之合意，則此種以不正當手段取得之證據，應認無證據能力，並不足
    取，自難逕認被告確有販賣毒品之犯行』，及『又查，被告係為調貨予上揭警方
    指示之線民而持有該包毒品，有被告上開自白為證，是被告持有毒品之決意，亦
    係該線民所挑起，已如前述，依上說明，亦應認被告並無真正持有毒品之犯意，
    是亦難令被告有負有前開毒品之罪責』，因而為被告無罪之諭，固非無見。但查
    ，被告於本院調查時，否認有該小慧女子之購買毒品之電話聯絡，且依原審傳喚
    證人傅必烈等人所得，可見被告係在汽車上始以電話與該女子聯絡，則被告持有
    該毒品之犯行，自無瑕疵可指，難認被告未具持有毒品之犯意，是檢察官認被告
    確有販賣毒品犯行之上訴理由，雖難採取，但依上開理由，指摘原判決此部分認
    定不當，自為有理由，原判決亦有上開可議，即屬無可維持，應由本院撤銷改判
    。爰審酌被告之素行，犯罪之手段、所生危害、犯後態度等一切情狀，量處如主
    文第二項所示之刑，並諭知易科罰金之折算標準，以示懲儆。至上開甲基安非他
    命一包（淨重三十六點三０公克，包裝重一點三八公克），係屬查獲之毒品，應
    依同條例第十八條第一項前段規定，宣告沒收銷燬之。且被告受合法傳喚，無正
    當理由不到庭，爰不待其陳述，逕行判決如上。
據上論斷，應依刑事訴訟法第三百六十九條第一項前段、第三百六十四條、第三百七
十一條、第二百九十九條第一項前段、第三百條，毒品危害防制條例第十一條第二項
、第十八條第一項前段，刑法第十一條前段、第四十一條，判決如主文。
本案經檢察官甲○○到庭執行職務
中      華      民      國    九十    年      一      月      三十      日
                                臺灣高等法院臺中分院刑事第二庭
                                      審判長法  官  羅  禮  政
                                            法  官陳  欣  安
                                            法  官  蔡  聰  明
右正本證明與原本無異。
被告不得上訴。檢察官得上訴。
如不服本判決應於收受送達後十日內向本院提出上訴書狀，其未述上訴之理由者並
得於提起上訴後十日內向本院補提理由書（均須按他造當事人之人數附繕本）。
                                            書記官    瑞  芳
中      華      民      國      九十      年      一      月   三十一   日
毒品危害防制條例第十一條第二項：
持有第二級毒品者，處二年以下有期徒刑、拘役或新台幣三萬元以下罰金。
                                                                        Ｄ


司法院資訊處製作；財團法人民間司法改革基金會備份。
